臺灣基隆地方法院交通事件裁定　　　　100年度交聲字第121號
原處分機關　交通部公路總局臺北區監理所基隆監理站
異　議　人
即受處分人　林仁昌
上列異議人即受處分人因違反道路交通管理處罰條例事件，對於
原處分機關於中華民國100 年5 月3 日以基監字第裁42-RB00000
00號裁決書所為之處分（原舉發案號：基隆市警察局基警交字第
RB0000000 號）聲明異議，本院裁定如下：
    主  文
異議駁回。
    理  由
一、原處分意旨略以：異議人即受處分人林仁昌於民國100 年4
    月10日19時32分許，駕駛車牌號碼K7E-188 號普通重型機車
    （下稱系爭車輛），沿信一路彰化銀行前之人行道行駛至信
    一路、義七路口，為基隆市警察局第二分局信義分駐所（原
    處分誤載為派出所，應予更正）執勤員警當場攔停製單舉發
    ，異議人不服舉發事實，爰依道路交通管理處罰條例第45條
    第6 款、第63條第1 項規定，裁處異議人罰鍰新臺幣（下同
    ）600 元，並記違規點數1 點等語。
二、聲明異議意旨則略以：異議人未行駛人行道，警員未提出適
    當的證據等語。
三、按「汽車駕駛人，爭道行駛有下列情形之一者，處新臺幣60
    0 元以上1800元以下罰鍰：…六、駕車行駛人行道。…」、
    「汽車駕駛人有下列各款所列條款之一者，除依原條款處罰
    鍰外，並予記點：一、有第33條第1 項、第2 項、第38條第
    1 項、第40條、第45條、第47條第1 款至第3 款、第48條、
    第49條或第60條第1 項、第2 項第1 款、第2 款情形之一者
    ，各記違規點數一點。…」，道路交通管理處罰條例第45條
    第1 項第6 款及第63條第1 項第1 款分別定有明文。而「機
    器腳踏車」（以下簡稱「機車」）亦屬上開規定所稱「汽車
    」，此觀同條例第3 條第8 款規定自明。
四、經查：
  (一)異議人於上開時間駕駛系爭車輛行經信一路、義七路口，經
    基隆市警察局第二分局信義分駐所警員洪月雙攔停，認其有
    「駕車行駛人行道」之違規事實，而當場製單舉發，嗣異議
    人不服舉發事實，原處分機關乃對異議人裁處罰鍰600 元，
    並記違規點數1 點等情，有基隆市警察局基警交字第RB0000
    000 號舉發違反道路交通管理事件通知單影本1 紙、基隆市
    警察局第二分局100 年4 月26日基警二分五字第1000204418
    號書函1 份、交通部公路總局臺北區監理所基隆監理站基監
    字第裁42-A08YQ6279號裁決書1 紙在卷可稽，且為異議人所
    不爭執。
  (二)有關本件舉發經過，業據證人洪月雙到庭結證：「當時為晚
    間約19時30分，異議人由信一路騎機車至信一路與義七路口
    的待轉區，並左轉上祥龍橋。當時信一路往市區方向，號誌
    為紅燈，照理說應無任何一部機車可以從信一路左轉祥龍橋
    ，於是我與同仁石雲光攔停異議人，詢問他是如何轉上來的
    ，因為我看到的是異議人行駛人行道，同仁看到的是異議人
    行駛車道。結果異議人告知我們，他是行駛人行道，因為他
    說如果行駛車道，是紅燈左轉，為違規情形，所以他行駛人
    行道。我當場告知他，騎乘機車行駛人行道也是違規，所以
    按照我所看到的違規事實製單告發。當時異議人還跟我說，
    騎乘機車行駛人行道的人很多，他要站在信一義七的路口，
    幫我攔停違規車輛，讓我告發，還跟我說他的車停在彰化銀
    行附近的人行道，如果不騎乘人行道，他不知道如何到信一
    義七路口。我告知他，可以用牽機車的方式，不一定要用騎
    的。如果異議人當時並沒有行駛人行道，他為何要跟我說這
    件事情？而且我覺得異議人因為我跟他說可以用牽的，他為
    了申訴我，到監理站說他是用牽的，現在在法庭上，又更改
    說詞。我跟同仁石雲光，均有看到他騎乘機車，難到二個警
    員會同時看錯嗎？因為我看到的違規事實，符合當時異議人
    的陳述，所以由我開單告發。異議人駕車行駛的是信一路右
    側，是在北側的人行道，還未到義七路的那一段人行道。異
    議人當時向我們訴說，他沒有帶行照，我們就用行動電腦查
    出車主為他本人，當時異議人說這樣也要開，你們警察都在
    搶錢，就拒絕簽名，同仁石雲光告知異議人，應到案時間、
    處所及相關救濟權利後，任他離去。異議人當場並不否認行
    駛人行道的違規事實，只是不滿被開單舉發。我都戴隱形眼
    鏡，矯正後視力是1.0 ，才可以執勤」及證人石雲光到庭結
    證：「異議人從信一路左轉祥龍橋，當時信一路是紅燈，異
    議人從信一路左轉到祥龍橋，異議人是在信一路紅燈時騎到
    待轉區，因為待轉區○○○路，燈號是綠燈，異議人就從待
    轉區直接騎過來上祥龍橋。當時燈光昏暗，我沒有看清楚異
    議人在信一路上騎到待轉區之前，是行駛車道還是人行道，
    但我確定異議人是在信一路紅燈時騎到義七路的待轉區，我
    們把他攔下來之後，是異議人自稱他是騎在人行道上面。把
    他攔下的原因是紅燈未依燈號指示行駛，我們是取其輕，因
    為異議人自稱行駛人行道，若不是行駛人行道，而是在車道
    上紅燈左轉罰鍰是1800元起跳。攔車是我攔的，依燈號判斷
    ，我們是相信異議人說的話，就依比較輕的罰責開單處理。
    當場異議人沒有否認行駛人行道的事情，也沒有說機車是熄
    火發不動、用牽的。因為異議人認為他騎在人行道上來到待
    轉區左轉，不應該開他的單子，異議人覺得他不在車道，應
    該不是那麼嚴重，所以拒絕在罰單上簽名。因為當時燈光昏
    暗，人行道跟車道非常近，我無法確定異議人是否行駛人行
    道，洪月雙說她有看到，且異議人也說他有騎在人行道上面
    ，所以單子就由洪月雙來開。我有點老花，看遠比看近的清
    楚，但當天異議人機車從待轉區過來我看的清楚」等語明確
    。本件卷內並無任何證據證明上開證言顯係虛偽，復無足以
    令人懷疑證人洪月雙、石雲光誠信之品行證據或前科證據存
    在，本院自不能僅因其等為攔停及舉發異議人之員警，即全
    盤否定其等在訴訟上所具有之證人資格及證言之證明力。而
    衡諸證人洪月雙、石雲光均與被告素不相識，遑論有何怨隙
    糾紛，且身為第一線執法人員，深知具結後如為虛偽證述將
    受刑事訴追、處罰，甚至可能影響公務員職位，其等應不至
    於故意捏造事實誣陷異議人。再由證人洪月雙、石雲光對攔
    停異議人及與異議人爭辯至開單舉發過程之證述均連續而完
    整，足認其等對當時情形尚存有清晰之記憶。另觀之證人洪
    月雙、石雲光皆坦言其等最初就異議人係行駛「人行道」或
    「車道」之研判並不一致，益徵其等未曾互相勾串說詞，確
    係據實陳述基於自己所在位置、角度，以自己感官親歷見聞
    之事。綜上說明，證人洪月雙、石雲光證言之客觀性應無庸
    置疑，其等證述之情節互核大抵相符，又有記載其等於100
    年4 月10日18時至20時擔服「2 線巡邏信一義六、義七路口
    路檢防制A1交通事故」勤務之基隆市警察局第二分局信義分
    駐所20人員勤務分配表、當日員警工作紀錄簿各1 紙，及標
    示證人洪月雙所見異議人行駛人行道、進入路口待轉區、駛
    至祥龍橋上員警執勤地點路線之現場照片2 張附卷可資佐證
    ，自足信為真實。反觀異議人於100 年4 月12日填寫交通違
    規陳述單時自稱「當時車子無法發動、熄火徒走『牽人行道
    』轉至義七路口待轉區」，於本院訊問時先改稱「我從頭到
    尾都沒有行駛人行道，我是騎在馬路上，左轉待轉之後走義
    七路」，繼又改稱「我是騎過去信一路機車熄火，就推機車
    過去，後來我就試著發動，我那時是在旁邊的線，不是在車
    道，我車子從頭到尾都沒有在人行道上」，自己供詞即反覆
    不一，互相矛盾，顯難據為對其有利之認定。
  (三)異議人雖就舉發員警「未提出照片或錄影」乙節提出質疑，
    惟按交通違規事實本具有稍縱即逝之性質，且囿於當場舉發
    而未以科學儀器照相採證，甚或礙於手動照相而未能即時拍
    攝違規之情節，立法者並未明文限制或排除「舉發警員目睹
    、耳聞」之證據能力，或其證述內容對於違規事實之證明力
    ，則取締員警就交通違規事實之親身經歷見聞，當亦足可恃
    為此類交通事件違規事實之證據，而要非所有交通違規事件
    倘未經科學儀器照相錄影採證即一概不能據以認定。本件異
    議人違規之事實既經證人洪月雙、石雲光於執行勤務時當場
    見聞舉發，並到庭具結證述綦詳，核無違背經驗、論理法則
    之瑕疵，且依本件情形，異議人駕車行駛之信一路人行道與
    員警執勤所在之祥龍橋距離不遠，異議人於信一路號誌為紅
    燈、義七路號誌為綠燈之時，突然由信一路人行道駛入義七
    路左轉上祥龍橋，不出數秒便已來到員警面前，客觀上實無
    從期待員警預見異議人有此違規行為，事先開啟照相或錄影
    設備以及時拍攝異議人機車行駛之過程，自不能因舉發員警
    未照相或錄影存證，即予否定異議人違規事實之存在，異議
    人此部分所辯亦非可取。
  (四)綜上各節所述，本件事證明確，異議人有「駕車行駛人行道
    」之違規事實，洵堪認定，其所持辯解則屬卸責之詞，不足
    採憑。原處分機關援引道路交通管理處罰條例第45條第1 項
    第6 款（原處分漏載第1 項）、第63條第1 項第1 款（原處
    分漏載第1 款）規定，對異議人裁處罰鍰600 元，並記違規
    點數1 點，核無違誤，量罰亦稱妥適。異議人仍執前詞聲明
    異議，為無理由，應予駁回。
五、據上論斷，應依道路交通管理處罰條例第87條第2 項，道路
    交通事件處理辦法第18條，裁定如主文。
中    華    民    國   100    年    9     月    30    日
                  交通法庭  法  官  羅貞元
以上正本證明與原本無異。
對於本件裁定如有不服，應於收受送達後5日內，向本院提出抗
告書狀，敘述抗告之理由，抗告於臺灣高等法院。
中    華    民    國   100    年    9     月    30    日
                            書記官  陳永祥